臺灣高等法院臺中分院民事判決　　　　 96年度重勞再字第1號
再審原告　　甲○○
再審被告　　台中商業銀行股份有限公司
法定代理人　乙○○
上列當事人間確認僱傭關係存在等事件，再審原告對於中華民國
95年9月12日本院95年度重勞上字第6號確定判決、及最高法院95
年度台上字第2876號確定裁定提起再審之訴，本院判決如下：
    主  文
再審之訴駁回。
再審訴訟費用由再審原告負擔。
    事實及理由
一、再審聲明：
    (一)原確定判決均廢棄。
    (二)上廢棄部分，請求確認再審原告與再審被告之間僱傭關係
      存在。
    (三)再審被告應自民國93年10月1日起按月給付再審原告新台
      幣（下同）44,500元。
二、再審理由略以：按當事人發現未經斟酌之證物或得使用該證
    物者，依民事訴訟法第496條第1項第13款規定得為聲請再審
    之理由。再審原告發現有多項未經原審斟酌之證物，茲述如
    下：台中地院95年訴字第2203號侵權行為損害賠償等事件
    中，再審被告曾於該案提出93年8月17日營業廳錄音帶及其
    譯文，可證再審原告並無如再審被告證人李清雄，梁俊民、
    謝尚正等三人所謂以污穢言詞、三字經辱罵經理等情，而此
    錄音資料為原確定判決已存在，然未經提出供斟酌之新證據
    資料，自可以此由提起再審。上開案件審理時曾傳訊警員
    曾明德、陳鐵展及再審原告之同分行同事李建旺、顏金村及
    李維修等人到庭具結作證，其等證詞均可證再審原告於93年
    8月17日及之前並無頂撞、辱罵經理及長官之情事，更無於9
    3年3、4月間即有與同事產生言語磨擦、咆哮大廳之事或有
    言詞辱罵等情。再審被告於前審95年6月21日準備程序開
    庭時，聲稱其持有93年3、4月及7月6日、8月3日、8月10、
    11日、8月17日、8月19、20日錄音帶證據，然始終未據其提
    出。而於台中地院95年訴字第2203號損害賠償案件中，96年
    1月3日庭訊中，訟爭人事觀察報告表之製作人李清雄亦稱有
    錄音帶證據，及再審被告對再審原告言行異常專案查核報告
    中，有「附單位人事主管提供之93.8.11錄音帶佐證」，惟
    再審被告卻未於本件前審中提出，再審被告目的係懼怕真相
    被揭露。台中地院95年訴字第2203號損害賠償案件中，因再
    審原告訴訟代理人之一再要求，再審被告始僅提出93年8月
    17日之錄音帶，該錄音紀錄尚不足証明再審原告有任何辱罵
    長官及期他重大侮辱之行為。依台中銀行台中港分行壹樓
    平面圖，再審原告於93年8月19日、20日被調到櫃台外面擔
    任整理工作，93年8月19日、20日人事觀察報告表填寫人李
    清雄之座位與再審原告之座位相距達20公尺，兩人之間又有
    櫃台、水泥柱擋住視線，李清雄如何能得知再審原告之電話
    內容，足見；人事觀察報告表中「打電話向客戶報怨」等語
    ，純係李清雄憑空杜撰。而證人李建旺、及李維修均証稱：
    再審原告很認真作事等語，益証再審原告並無打電話向客戶
    訴苦之情事。原確定判決以再審被告稱再審原告有長期情
    緒管理不佳，而認有不能勝任工作為由解僱再審原告，惟經
    承審法官向呂健弘精神科診所、及童綜合醫院函查，得知再
    審原告僅曾至呂健弘精神科診所就診一次，並無所謂精神官
    能症或其他重大之精神疾病，此資料亦可証明再審原告並無
    如確定判決所指再審原告有長期情緒不佳、患有精神疾病，
    不經勝任工作之情事。綜上事証，再審原告於93年8月17
    日並無辱罵單位主管之情事，再審被告以李清雄虛偽不實之
    人事觀察報告表為據，於93年9月17日以中人事E字第4086號
    函，以再審原告長期情緒管理不佳，無法適任個人所擔任之
    工作為由，資遺再審原告，未加以詳加調查，自有不當等語
    。
三、按當事人發現未經斟酌之證物或得使用該證物者，但以如經
    斟酌可受較有利益之裁判者為限，得以再審之訴對於確定終
    局判決聲明不服。民事訴訟法496條第1項第13款定有明文。
    所謂當事人發現未經斟酌之證物或得使用該證物者，係指在
    前訴訟程序事實審之言詞辯論終結前已存在之證物，因當事
    人不知有此，致未經斟酌，現始知之者而言，若其證據在前
    訴訟程序中業已提出，經法院審核不予採取者、或當事人早
    知有此證物得使用而不使用，即無所謂發見，自不得以之為
    再審理由（最高法院91年度台聲字第358號、87年度台上字
    第1160號裁判參照）。又所謂證物，自不包含證人在內，故
　　發見新證人非提起再審之理由（同院29年上字第696號判例
  　參照）。而再審之訴顯無再審理由者，得不經言詞辯論，以
    判決駁回之。同法第502條第2項亦有明文。
四、查再審原告提起本件再審之訴，無非係以：(一)再審被告於兩
    造之另案即原法院95年訴字第2203號侵權行為損害賠償等事
    件中，提出93年8月17日營業廳錄音帶及其譯文，由內容可
    證再審原告並無證人李清雄，梁俊民、及謝尚正等三人所證
    述，再審原告有以污穢言詞、三字經辱罵經理之情。惟查：
    再審原告於93年8月17日確曾在再審被告營業大廳，因口氣
    不佳、情緒激動、抱怨考績發牢騷、及喧鬧罵粗話之事實，
    業經証人即製作人事觀察報告表之人李清雄、證人即再審被
    告人事室副主任謝尚正、證人即再審被告員工梁俊民、及証
    人即前往處理警員曾明德証述上情明確，並經原審、及本院
    前審中調查認定屬實（見本院前確定判決書第7至9頁記載）
    。再審原告雖以其於93年8月17日在營業廳之言行，再審被
    告於另案即原法院95年訴字第2203號侵權行為損害賠償等事
    件中，始提出當時之錄音帶及譯文，由內容可證其並無上開
    証人所述之情事，惟依該譯文內容，再審原告不斷抱怨考績
    一事、及口出「你娘咧」不雅之言詞等語（見本院卷第49、
    50頁），則縱經本院斟酌此証物，再審原告並無可受較有利
    益之裁判，況再審原告於93年8月17日上開言行，本係在前
    訴訟程序言詞辯論終結前已存在之事實，並據上開證人証述
    屬實，再審原告縱於前訴訟程序言詞辯論終結前，不知再審
    被告於當日有錄製上開錄音帶，而未於前確定程序中請求法
    院斟酌，惟由該錄音帶譯文內容，再審原告於當時確有抱怨
    考績、發牢騷、及罵粗話等事實，則本院斟酌此証物，亦無
    足為其可受較有利益之裁判，依上開法條但書規定，再審原
    告並不得以此對前確定判決聲明不服。(二)再審原告又以另案
    即原法院95年訴字第2203號侵權行為損害賠償等事件，於審
    理中曾傳訊警員曾明德、陳鐵展、及再審原告之同分行同事
    李建旺、顏金村及李維修等人到庭作證，其等證詞均可證明
    再審原告並無頂撞、辱罵經理、長官、及與同事有言語磨擦
    、咆哮大廳等情事。惟按當事人以發現未經斟酌之證物、或
    得使用該證物，以再審之訴對確定終局判決聲明不服者，僅
    限於證物，並不及於證人之証言在內，再審原告以尚有李建
    旺等人於上開損害賠償事件中之証詞，對其有利，並提出証
    人李建旺等人之言詞辯論筆錄為証（見本院卷第51至78頁）
    ，請求本院斟酌，核與上開規定要件不符，自無從准許。(三)
    再審原告以再審被告於前審開庭中，主張持有93年3、4月、
    7 月6日、8月3、10、11日、17日、19、20日之錄音帶，惟
    均未據再審被告提出，足見；再審被告係懼怕真相被揭露等
    語，惟查：原確定判決以再審原告長期情緒管理不佳，無法
    適任個人所擔任之工作，經上開証人李清雄等人証述甚詳，
    已足堪認定再審原告確有違反員工工作規則第49條第5款、
    及勞動基準法第11條第5款規定之事實，縱再審被告於前審
    審理中稱持其有上開期日之錄音帶，而卻未提出，惟再審原
    告並無提出具體事証，以証明該錄音帶如供法院斟酌結果，
    再審原告可受較有利益之裁判，再審原告以此由，提起本件
    再審，即屬無據。(四)再審原告再以其僅至呂健弘精神科診所
    所就診一次，並無所謂精神官能症、或其他重大之精神疾病
    等語，固據其提出該診所診療紀錄為証（見本院卷第80至82
    頁），惟原確定判決係認定再審原告因個人情緒掌控不佳，
    而無法適任所擔任之工作為理由，再審被告已合法終止僱傭
    關係，再審原告訴請確認兩造間之僱傭關係存在，為無理由
    ，並未認定再審原告患有精神官能症、或其他重大之精神疾
    病，上開診療紀錄與原確定判決認定之事實，並無任何關聯
    ，再審原告以此由，提起本件再審，亦為無理由。綜上；再
    審原告以上由，提起本件再審之訴，均顯無理由，爰不經言
    詞辯論以判決駁回之。
五、據上論結，本件再審之訴為顯無理由，依民事訴訟法第502
    條第2項、第78條，判決如主文。
中　　華　　民　　國　　96　　年　　5 　　月　　1 　　日
                  民事第四庭　　審判長法　官　黃斐君
                                 　　 法  官　陳蘇宗
                             　  　　 法  官　張浴美
以上正本係照原本作成。
如對本判決上訴，須於收受判決送達後二十日內向本院提出上訴
書狀，其未表明上訴理由者，應於提出上訴後二十日內向本院提
出上訴理由書（須按他造人數附具繕本）。
上訴時應提出委任律師為訴訟代理人之委任狀。具有民事訴訟法
第四百六十六條之一第一項但書或第二項之情形為訴訟代理人者
，另應附具律師及格證書及釋明委任人與受任人有該條項所定關
係之釋明文書影本。
　　　　　　　　　　　　　　　　　　　書記官　郭振祥
中　　華　　民　　國　　96　　年　　5 　　月　　2 　　日
                                                      Ｃ
